臺灣雲林地方法院刑事裁定
110年度單聲沒字第261號
聲  請  人  臺灣雲林地方檢察署檢察官
受  刑  人  何朝沈



上列聲請人因被告違反毒品危害防制條例案件，聲請單獨宣告沒
收物（101年度執從字第152號），本院裁定如下：
    主  文
扣案之第二級毒品甲基安非他命貳包（含包裝袋貳個，驗餘淨重
合計貳拾玖點玖柒零柒公克，保管字號：臺灣雲林地方檢察署一
○○年度安字第十號）均沒收銷燬。
    理  由
一、聲請意旨略以：被告何朝沈涉嫌違反毒品危害防制條例案件
    ，曾為警扣得透明結晶2包，經送請行政院衛生署（現已改
    制為衛生福利部，下同）草屯療養院鑑定，檢出均含有第二
    級毒品甲基安非他命成分（送驗淨重合計30.0084公克，驗
    餘淨重合計29.9707公克），有該署民國100年7月7日草療鑑
    字第1000700011號鑑定書1份在卷可稽，因認上開扣案物為
    毒品危害防制條例所列管禁止持有、施用、轉讓、販賣之第
    二級毒品，屬違禁物，爰依刑法第40條第2項、毒品危害防
    制條例第18條第1項前段之規定，聲請單獨宣告沒收銷燬等
    語。
二、按沒收、非拘束人身自由之保安處分適用裁判時之法律；本
    法總則於其他法律有刑罰、保安處分或沒收之規定者，亦適
    用之。但其他法律有特別規定者，不在此限，104年12月30
    日修正公布、105年7月1日施行之刑法第2條第2項、第11條
    分別定有明文。而修正後刑法第2條第2項規定係規範行為後
    沒收法律變更所生新舊法律比較適用之準據法，本身尚無新
    舊法比較之問題，於新法施行後，一律依新法第2條第2項規
    定，逕適用裁判時之法律。本次刑法既已整體、全盤修正沒
    收章節，基於後法優於前法之原則，有關沒收實體法之規定
    ，原應回歸刑法一體適用，不再適用早於本次刑法修正施行
    日前所制定之其他法律關於沒收實體之規定，此觀刑法施行
    法第10條之3第2項所定「105年7月1日前施行之其他法律關
    於沒收、追徵、追繳、抵償之規定，不再適用」即明。次按
    查獲之第一、二級毒品及專供製造或施用第一、二級毒品之
    器具，不問屬於犯罪行為人與否，均沒收銷燬之，105年6月
    22日修正公布、與前揭修正後刑法同於105年7月1日施行之
    毒品危害防制條例第18條第1項前段亦有明定。參諸毒品危
    害防制條例第18條第1項修正理由記載：「為因應中華民國
    刑法施行法第10條之3第2項之規定，相關特別法將於中華民
    國刑法沒收章施行之日（即105年7月1日）失效。然本條沒
    收對象為不問屬於犯人與否，其範圍比刑法沒收章大，且犯
    罪工具為『應』沒收，為防制毒品之需要，有於105年7月1日
    繼續適用之必要，爰修正原條文第1項文字，使相關毒品與
    器具不問是否屬於犯罪行為人所有，均應沒收銷燬，以杜毒
    品犯罪」，可見毒品危害防制條例第18條第1項乃係因應刑
    法沒收章節施行後所為之修正，為刑法之特別規定，基於特
    別法優於普通法原則，於毒品案件中如該當於毒品危害防制
    條例第18條第1項之規定，自應優先適用，其餘之沒收事項
    ，則回歸刑法沒收之相關規定。又刑法第40條第2項規定：
    違禁物或專科沒收之物得單獨宣告沒收。而甲基安非他命為
    毒品危害防制條例第2條第2項第2款所定之第二級毒品，依
    同條例第11條第2項規定，不得持有，故屬違禁物甚明。
三、經查：
  ㈠被告前因涉嫌違反毒品危害防制條例案件，經警於100年1月1
    4日晚上7時30分許，搜索查獲被告持有透明結晶2包（毛重
    各1.1、32.7公克），復經警於翌（15）日凌晨0時10分許採
    集被告之尿液送驗，檢驗結果呈嗎啡、甲基安非他命之陽性
    反應。訊據被告坦承曾基於施用第一、二級毒品之犯意，於
    100年1月14日中午12時許，在南投縣○○鄉○○段地號180號之
    工寮內，以將海洛因及甲基安非他命置於玻璃球內點火燒烤
    後吸食所生煙霧之方式，同時施用第一、二級毒品海洛因及
    甲基安非他命1次，而前揭員警查扣之透明結晶2包，為其施
    用所剩餘之毒品等事實。上開被告施用第一、二級毒品案件
    ，經臺灣雲林地方檢察署檢察官（下稱雲林地檢署）提起公
    訴後，由本院以100年度訴字第604號判決判處被告有期徒刑
    1年3月確定等情，有中部地區巡防局雲林機動查緝隊100年1
    月14日搜索、扣押筆錄暨扣押物品目錄表、前揭判決、被告
    於另案所犯幫助製造第二級毒品案件（即本院100年度訴字
    第696號）之偵訊、本院準備（勘驗）程序及審理時之供述
    、上開另案判決及臺灣高等法院被告前案紀錄表各1份附卷
    可稽（見本院110年度單聲沒字第261號卷〈下稱本院卷〉第11
    至51、61至86、89至97、103至107、117至118、142、145至
    148頁），並經本院依職權調取上開偵、審案卷核閱無訛，
    首堪認定屬實。
  ㈡本案為警查扣之透明結晶2包（含包裝袋2個），經送驗結果
    ，檢出均含有第二級毒品甲基安非他命成分（驗餘淨重合計
    29.9707公克），該等物品現扣押於雲林地檢署贓證物庫等
    情，有行政院衛生署草屯療養院110年7月7日草療鑑字第100
    0700011號鑑定書、雲林地檢署100年度安字第10號扣押物品
    清單附卷可稽（見本院卷第7、9頁），足見扣案之透明結晶
    2包，確係毒品危害防制條例所列管之第二級毒品甲基安非
    他命無訛，屬違禁物，揆諸前揭說明，自應依毒品危害防制
    條例第18條第1項前段規定宣告沒收銷燬。是聲請人所為本
    件聲請，於法核無不合，應予准許。又用以盛裝上開第二級
    毒品之包裝袋2個，以現今採行之鑑驗方式，與內含之第二
    級毒品分離時，仍會有極微量之第二級毒品殘留而難以析離
    ，當得概認該等包裝袋與所沾黏之第二級毒品甲基安非他命
    為一整體，應併予宣告沒收銷燬。至鑑定時經取樣鑑驗耗用
    之毒品，既已滅失，自無庸宣告沒收銷燬，附此敘明。
四、依刑事訴訟法第455條之36第2項，毒品危害防制條例第18條
    第1項前段，刑法第40條第2項，裁定如主文。
中　　華　　民　　國　　110 　年　　11　　月　　30　　日
                  刑事第三庭  法  官  蘇珈漪
以上正本證明與原本無異。
如不服本裁定，應於裁定送達後5日內向本院提出抗告狀。    
                              書記官  曾百慶
中　　華　　民　　國　　110 　年　　11　　月　　30　　日